臺灣桃園地方法院民事判決　　　　　　100年度家簡字第30號
原　　　告　周鑫澐
被　　　告　呂泳淋
上列當事人間請求給付扶養費事件，於中華民國100 年11月11日
言詞辯論終結，本院判決如下：
    主      文
被告應自民國一○○年十一月起分別至兩造所生未成年子女呂健
綸（男，民國八十九年二月二十四日生）、呂富翎（女，民國九
十年六月二十六日生）各自成年之日止，按月於每月十日前給付
呂健綸、呂富翎扶養費每人各新臺幣伍仟伍佰元，由原告代為收
受；被告如遲誤一期未履行，其後之期間視為亦已到期。
原告其餘之訴駁回。
訴訟費用由被告負擔百分之六十八，餘由原告負擔。
本判決第一項已到期之扶養費新臺幣壹萬壹仟元，得假執行。
    事實及理由
壹、程序方面：
    按訴狀送達後，原告不得將原訴變更或追加他訴，但擴張或
    減縮應受判決事項之聲明者，不在此限，民事訴訟法第255
    條第1 項第3 款定有明文；本件原告於聲請核發支付命令時
    請求：被告應給付原告兩名子女之生活及教育費用每月新臺
    幣（下同）8,000 元，且被告應給付原告自民國98年6 月11
    日起迄今25個月份已屆期之生活教育費用，共計200,000 元
    ，並按年利率6 ％計算之利息；嗣被告呂泳淋異議並視為起
    訴後，原告於100 年11月11日民事言詞辯論筆錄變更訴之聲
    明為：被告應自100 年11月起按月給付子女扶養費各8,000
    元，核屬減縮應受判決事項之聲明，揆諸上開規定，應予准
    許，合先敘明。
貳、實體方面：
一、原告起訴主張：兩造已離婚，於98年5 月12日簽訂之離婚協
    議書中約定兩造所生未成年子女呂健綸、呂富翎由原告監護
    ，被告應每月給付子女生活及教育費8,000 元至子女年滿18
    歲止，未料屆期被告藉故推諉支付，經原告一再催索，均置
    之不理，為此提起本件訴訟，並聲明：被告應自100 年11月
    起給付兩名子女扶養費每人每月8,000元予原告等語。
二、被告則辯以：伊目前薪水三萬多元，又被銀行扣薪三分之一
    ，故每月僅剩21,000元，還要伊支付子女扶養費16,000元，
    伊無法生活，實無法給付等語，並聲明：駁回原告之訴。
三、兩造於婚姻關係存續中育有2 名未成年子女即呂健綸（男，
    89年2 月24日生）、呂富翎（女，90年6 月26日生），嗣兩
    造於98年5 月12日簽訂離婚協議書，約定上開未成年子女均
    由原告監護，被告則每月給付子女生活及教育費5,000 元至
    8,000 元，至未成年子女年滿18歲止，惟被告並未依約給付
    ，目前2 名未成年子女均由原告照顧等事實，業據原告提出
    戶籍謄本、離婚協議書、郵局存簿存摺內頁等件影本為憑，
    且為兩造所不爭執，堪信為真正。
四、按父母對於未成年之子女，有保護及教養之權利義務。對於
    未成年子女之權利義務，除法律另有規定外，由父母共同行
    使或負擔之。又父母對於未成年子女之扶養義務，不因結婚
    經撤銷或離婚而受影響。民法第1084條第2項、第1089條第1
    項前段及1116條之2 分別定有明文。依上開規定，就權利方
    面而言，父母對於未成年之子女具有教養之權利，謂之親權
    之行使；就義務而言，父母對於未成年子女負有保護扶養之
    義務，而此種保護扶養義務係一種生活保持義務，並非生活
    扶助義務，亦即父母對未成年子女之扶養義務不以未成年子
    女不能維持生活而無謀生能力為必要，且此種未成年子女對
    父母之扶養請求權，乃基於身分關係所由生，縱使父母離婚
    、或婚姻關係已消滅，父母子女間身分關係並不失其存在，
    是未成年子女對其父母有扶養請求權，未任親權行使之父母
    ，仍應負擔該未成年子女之扶養義務。據此，本件被告經離
    婚協議後雖非行使或負擔未成年人呂健綸、呂富翎權利義務
    之人，然其既為該未成年人之生父，依前揭說明，仍不得免
    除其對於子女之扶養義務。次按「扶養之方法，由當事人協
    議定之；不能協議時，由親屬會議定之。但扶養費之給付，
    當事人不能協議時，由法院定之。」民法第1120條定有明文
    。本件兩造曾於離婚協議書中約定被告按月給付子女扶養費
    用5,000 元至8,000 元一節，固為兩造所不爭執，惟因5,00
    0 元至8,000 元乃為一區間，而非定額，今兩造既然關於未
    成年子女之扶養費給付有所爭議，自得依法向本院請求定之
    ，合先敘明。
五、第按，扶養之程度，應按受扶養權利者之需要，與負扶養義
    務者之經濟能力及身分定之；負扶養義務者有數人，而其親
    等同一時，應各依其經濟能力分擔義務，民法第1119條、第
    1115條第3 項分別定有明文。而所謂需要，不僅指衣食住行
    之日常生活、即醫藥費用、求學所需之教育費用及適當之娛
    樂費用均包括在內。是以，兩造與未成年人呂健綸、呂富翎
    為父母子女關係，其扶養程度應以生活保持義務為標準，並
    應按受扶養權利者即未成年子女之需要與負扶養義務者即兩
    造之經濟能力、身分及現實社會狀況等一切情形而適當酌定
    之。又扶養未成年子女，必定支出食品飲料、衣著鞋襪、水
    電費、燃料動力、家庭器具設備、醫療保健、交通運輸、娛
    樂教育文化及雜項等消費支出，且上開支出有涉及親子共用
    （水電、燃料、食品、家庭設備等）無法逐一取具支出憑據
    等證據，此為眾所周知之事實，而行政院主計處所為臺灣地
    區國民所得統計摘要之民間消費支出項目，包含：食品費；
    飲料費；菸草；衣著及鞋襪類；燃料及燈光；家庭及傢具設
    備；家事管理；保健及醫療；運輸及通訊（內含交通工具及
    通訊購置、交通設備使用管理費、乘交通設備之費用、其他
    通訊費）；娛樂教育及文化服務（內含旅遊費用、娛樂消遣
    服務、書報雜誌文具、娛樂器材及附屬品、教育及研究費）
    ；雜項支出等，該消費支出既已包括扶養未成年子女所需之
    各項費用，解釋上自可作為本件扶養費用之計算標準。另據
    原告到庭自陳：伊給人家請一個月薪水才兩萬多元等語，被
    告則陳稱：伊薪水三萬多元，又被扣薪三分之一，伊只剩二
    萬一，名下無財產等語（見本院100 年11月11日言詞辯論筆
    錄），上情互為兩造所不爭執，此亦有兩造稅務電子閘門財
    產所得調件明細表在卷可稽，而被告固一再辯稱其遭銀行扣
    薪，現已無力給付子女扶養費予原告云云，惟依其財產及收
    入狀況，應尚未達不能維持生活之程度，是依上述情狀，堪
    認兩造仍有扶養未成年子女之能力；又觀諸行政院主計處統
    計桃園縣99年平均每人每月消費支出為18,434元，復參酌兩
    造之經濟能力較一般家庭情況為低，及未成年子女呂健綸、
    呂富翎分別為11歲、10歲之需求及兩造所不爭執之協議書約
    定內容等一切情狀，應認本件未成年子女呂健綸、呂富翎各
    人每月所需扶養費用以11,000元為準，尚屬合理；另衡諸兩
    造上述經濟能力相當，且未成年子女2 人實際上均由原告負
    責扶養等情狀，認原告及被告應分擔扶養費比例以1 ：1 為
    適當，故被告應給付子女呂健綸、呂富翎之扶養費為每人每
    月各5,500 元【計算式：11,000元×1/2 ＝5,500 元】，本
    院並依職權酌定被告應於每月10日前給付，並給付至未成年
    人成年之日止；另為顧及被告若未按時給付，未成年人之生
    活將陷入困頓，爰參照非訟事件法第127 條第2 項之規定，
    諭知被告若遲誤一期履行者，應視同全部到期。是以，原告
    請求被告應自民國100 年11月起按月給付兩造所生未成年子
    女呂健綸、呂富翎扶養費每人各5,500 元，為有理由，應予
    准許，逾此範圍之請求，則屬無據，應予駁回。
六、按民事訴訟法第389 條第1項第2款規定，命履行扶養義務之
    判決，以起訴前最近6 個月及訴訟中履行期已到者為限，法
    院應依職權宣告假執行。本件原告於訴訟中履行期已到之勝
    訴部分，即自100 年11月1日起至100年11月30日本院宣判時
    止，原告得請求被告給付已到期之扶養費數額共計11,000元
    【計算式：5,500元/月×1 個月×2人=11,000元】，應依職
    權宣告假執行。
七、據上論結，本件原告之訴為一部有理由，一部無理由，依民
    事訴訟法第436 條第2項、第79條、第389條第1項第2款之規
    定，判決如主文。
中    華    民    國   100    年    11    月    30    日
                  家事法庭法  官  陳婉玉
以上正本係照原本作成。
如對本判決上訴，須於判決送達後20日內向本院提出上訴狀。如
委任律師提起上訴者，應一併繳納上訴審裁判費。
中    華    民    國   100    年    11    月    30    日
                                    書記官  王馨瑩